最高法院刑事判決　　　　　　　　　　　　　　　　八十七年度台上字第八四○號
　　上　訴　人　甲○○
右上訴人因偽造文書案件，不服台灣高等法院中華民國八十六年十月廿九日第二審判
決（八十六年度上訴字第三九二八號，起訴案號：台灣台北地方法院檢察署八十五年
度偵字第一五八六○號），提起上訴，本院判決如左：
    主  文
上訴駁回。
    理  由
按刑事訴訟法第三百七十七條規定，上訴於第三審法院，非以判決違背法令為理由，
不得為之。是提起第三審上訴，應以原判決違背法令為理由，係屬法定要件。如果上
訴理由狀並未依據卷內訴訟資料，具體指摘原判決不適用何種法則或如何適用不當，
或所指摘原判決違法情事，顯與法律規定得為第三審上訴理由之違法情形，不相適合
時，均應認其上訴為違背法律上之程式，予以駁回。本件上訴意旨略稱：(一)證人可以
虛偽陳述，管理紀錄亦可為不實之記載，筆跡則無法偽造，系爭切結書上「黃玖」二
字是否為上訴人所偽簽，尚非不能鑑定。原審及第一審亦曾將本件切結書函送內政部
警政署刑事警察局鑑定，雖均因類同字跡太少，或字跡書寫方式不同而未能認定，但
原審未再依上訴人之請求，將切結書函送憲兵學校鑑定，遽行判決，有應於審判期日
調查之證據未予調查之違法。(二)證人劉修強曾證稱：悔過書是上訴人從頭寫到尾云云
，與另證人高華群所稱：切結書係由其書寫，再交由上訴人簽名等語並不相符，則劉
修強所稱之悔過書是否係本件切結書，即不無疑問，原審未查證劉修強之證言是否屬
實，遽採其部分證言說明「劉修強當時參予圍觀，對內容並不清楚，但被告（上訴人
）有書寫切結書則可確定」云云，與論理法則有違。(三)證人黃國雄、高華群前後所供
，均不相符，所為證言，顯非真實，原審未予詳查，即謂二人所供僅詳、簡之不同而
予採信，亦有未當。(四)原判決認定上訴人簽立切結書後，將之交予高華群，並未說明
其認定之理由。(五)上訴人長期在成功國宅出入，初因係屬陌生面孔，故均提供身分證
件供警衛室登記，高華群為該成功國宅主委，黃國雄為警衛，不可能不知上訴人之姓
名，取得上訴人香港身分證號碼亦非難事，本件切結書為其二人偽造，用以誣陷上訴
人，亦符情理，上訴人若冒用他人名義簽立切結書，當無在自己之香港身分證號碼前
加上一二三，做為身分證字號之理云云。
惟查：原判決綜核證人高華群、黃國雄、劉修強之證述，卷附切結書及管理紀錄簿等
證據，並參酌全案卷證資料，本於事實審法院推理之作用，認定上訴人有偽造文書之
犯行，已說明其理由，所為論斷，俱有卷內資料可資覆按，從形式上觀察，並無違背
法令之情形。且查：(一)認定事實，為事實審法院之職權，而判斷文書之真偽，原非以
鑑定為必要之方法，核對筆跡，亦為調查證據方法之一種。鑑定報告，僅足供為法院
之參考，對法院之審判並無拘束力，故證物之是否函送鑑定，乃事實審法院得視訴訟
進行之程度，依職權酌定之事項，本件原審依憑全案證據資料，認定切結書上之「黃
玖、身分證字號：Ｚ000000000」係上訴人所偽造，對上訴人請求再將切結
書函送憲兵學校鑑定，如何之已無必要，均已詳細說明其理由，上訴意旨對原審之論
斷，究係違背如何之經驗法則或論理法則，亦未依據卷內資料為具體之指摘，徒憑己
意，指證人可能偽證，管理紀錄亦可為不實之記載云云，據以指摘原審未再將切結書
函送鑑定為違背法令，自非適法之第三審上訴理由。況原審於行言詞辯論前，審判長
詢以「何證待查﹖」上訴人亦答稱：「沒有」，經記明筆錄在卷（原審卷第卅三頁）
，則原審依其調查證據所得，獨立認定事實，而未再將切結書函送鑑定，自亦無應於
審判期日調查之證據未予調查之違法。(二)證人高華群、黃國雄已一致證稱本件切結書
上之「黃玖」係上訴人所簽，原審亦係依憑上開證人及全案卷證而為判決，並非專以
劉修強之證詞為斷，則縱劉修強之供述尚不足為本件切結書係上訴人所偽造之證明，
但除去此部分，既仍應為同一之認定，於判決本旨並不生影響，依刑事訴訟法第三百
八十條之規定，仍不得據為第三審上訴理由。況證人所為之供述，縱有一部不實，而
其他部分經法院認為真實時，該部分之證言，仍非不可採信。本件證人劉修強之供述
，縱有部分不實，但原審採信其部分之證言，並已說明其取捨意見，於證據法則，亦
難謂有違。上訴人摘取原審已捨棄不採之證詞，據以指原審對劉修強之證言未再詳予
調查，亦難認係適法之第三審上訴理由。(三)依卷內資料，高華群、黃國雄前後所供細
節，雖未盡一致，但於上訴人自開啟成功國宅之消防栓及本件切結書係上訴人所偽
造一節，所供則均相符合，原審予以採信，於法亦無不合。(四)據高華群供稱：「……
發現有一男子（經查為甲○○）正在使用消防栓，……後來我並要求甲○○寫下切結
書後，即讓他離去」等語（偵字第一五八六○號卷第四頁反面），依其上開供述，自
係指上訴人將切結書交付與伊，原審援引其上開供述為上訴人簽立切結書後，將之交
付與高華群之判決基礎，說明前揭事實已據證人高華群結證明確等語，自已說明其理
由，僅未將高華群之供述逐句照錄，其說明稍嫌簡略而已，並非未予說明，上訴人所
指，殊嫌誤會。其餘上訴意旨指本件切結書係高華群、黃國雄所偽造云云，係以自己
之說詞，為單純之事實上爭辯。綜上所述，本件上訴意旨所指，顯均與法律規定得為
第三審上訴理由之情形不相適合，其上訴違背法律上之程式，應予駁回。
據上論結，應依刑事訴訟法第三百九十五條前段，判決如主文。
中      華      民      國    八十七    年      三      月     十一     日
                              最高法院刑事第四庭
                                  審判長法官  莊  來  成
                                        法官  曾  有  田
                                        法官  王  德  雲
                                        法官  謝  俊  雄
                                        法官  林  永  茂
      右正本證明與原本無異
                                              書  記  官
中      華      民      國    八十七    年      三      月     十七     日
